【裁判字號】    97,消債抗,22
【裁判日期】    971219
【裁判案由】    更生事件
【裁判全文】
臺灣臺中地方法院民事裁定  97年度消債抗字第22號
抗  告  人  甲○○
上當事人聲請更生事件，抗告人對於民國97年11月11日本院97年
度消債更字第22號所為裁定提起抗告，本院裁定如下：
    主  文
抗告駁回
抗告費用新台幣壹仟元由抗告人負擔。
    理    由
一、抗告意旨略以：原裁定以抗告人「無足供清償之收入作為更
    生方案基礎」而駁回抗告人之更生聲請，原審未令抗告人有
    充分陳述意見之機會，以確實表達更生聲請之事實及迫切必
    要性，尤其關於每月收入及生活費用支出方面，未令抗告人
    當庭陳述實情，及個人就業與家庭因素不得不然之狀況，有
    失職權調查之責。抗告人有固定收入，雖為計時工作，每月
    約新台幣（下同）9,000元至1,200元間，尚屬穩定，是抗告
    人有能力依「更生計劃草案」按期給付款項；又抗告人為維
    持生計，補貼家用，必然要外出工作，以獲得持續性收入，
    亦有清償債務之誠意，願竭盡所能分期清償欠款，請鈞院廢
    棄原裁定，准予更生之請求等語。
二、按債務人與金融機構協商成立者，不得聲請更生或清算，但
    因不可歸責於己之事由，致履行顯有重大困難者，不在此限
    ；本條例施行前，債務人依金融主管機關協調成立之中華民
    國銀行公會會員辦理消費金融案件無擔保債務協商機制與金
    融機構成立之協商，準用前項之規定，消費者債務清理條例
    第151條第5項、第6項分別定有明文。又聲請更生或清算不
    合程式或不備其他要件者，法院應以裁定駁回之，但其情形
    可以補正者，法院應定期間先命補正，復為同條例第8條所
    明定。再更生程序係以債務人將來之收入作為清償債權人債
    權之保障，此觀同條例第53條規定債務人提出之更生方案內
    容應記載事項，如清償之金額、清償方法及清償年限自明。
三、本件抗告人主張其於民國（下同）95年4月間，依金融主管
    機關協調成立之中華民國銀行公會會員辦理消費金融案件無
    擔保債務協商機制與聯邦銀行金融機構成立協商，每月繳款
    14,153元，共分60期償還，因懷孕沒有工作，其育有二子現
    居家帶小孩，但仍可不定時打工貼補家用，每月約有9,00 0
    元至12,000元收入，因每月需分擔房租費用、膳食支出、交
    通費用、日常雜物、醫療等支出，幾無剩餘，而無法每月依
    約繳款14,153元，有不可歸責於己致履行顯有重大困難之事
    由與證據，爰依法聲請更生等語。經查：
  (一)抗告人主張因懷孕沒有工作，在家帶小孩，分擔家計後無法
    依約繳款等事實，固據提出戶籍謄本、財政商台灣省中區國
    稅財產歸戶清單資料清單、95年、96年綜合所得稅各類所得
    資料清單為憑，而堪採信。
  (二)惟依抗告人聲請狀所載，其陳報之資產總價值為0元，積欠
    消費款本金為506,915元，而抗告人於聲請狀已自陳收入不
    固定，所附所得及收入清單中就抗告人主張可不定時打工貼
    補家用之收入來源，亦記載為發放現金、無扣繳憑單、無證
    明文件；又抗告人前經本院法官訊問無固定收入，如何執行
    更生計畫時，就其無固定收入乙節並無爭執，僅稱其先生會
    幫忙等語（見原審97年10月6日訊問筆錄），自足認抗告人
    確無固定之收入來源。再依抗告人提出之生活必要支出清單
    所示，抗告人每月至少需支出9,562元，且尚未包括健保、
    醫療等費用之支出，則在其無任何資產、無工作、收入來源
    不固定，收入金額亦不穩定之情形下，抗告人猶需支出上述
    生活之必要費用，顯然抗告人並無足供清償之收入作為其更
    生方案之基礎，且其情形亦無法補正，即與聲請更生之要件
    有不合。
  (三)再經原審依職權向各金融機關債權人函查債務人消費明細紀
    錄顯示，抗告人所積欠消費款之消費內容，為餐廳飲宴（醉
    鴛鴦飲食店、波之頓飲食店）、視聽娛樂（銀櫃KTV）、百
    貨精品（摩兒服飾精品店、上品服飾店、大買家量販店台中
    北屯店精品區、建樺服飾名店、百分比服飾店、廣三崇光國
    際開發股份有限公司、中友百貨股份有限公司、四季精品百
    貨有限公司）及密集預借現金，金額大小不一，此有卷附抗
    告人消費明細可憑，上述消費性質，均非生活必要之支出，
    而係奢侈、浪費之性質，核與消費者債務清理條例第134 條
    第4款所稱：「浪費、賭博或其他投機行為，致財產顯然減
    少或負擔過重之債務」等不免責事由相當。再經原審訊問各
    該債權人亦表明反對債務人之更生聲請，顯見本件縱令進入
    更生程序，亦將因其更生方案無法獲致債權人會議通過或法
    院認可而宣告清算，徒增程序勞費，毫無實益。
  (四)抗告人雖以原審未予其充分陳述意見之機會，有失職權調查
    之責，然抗告人所稱每月收入約9,000元至12,000元，尚稱
    穩定，有能力依更生方案清償乙節，均未能提出證據為憑，
    且顯與抗告人聲請狀及於原審訊問時之陳述有悖，尚難遽為
    憑信。況依前述，本件縱依抗告人之主張，其聲請仍屬不備
    法律之要件，是本件抗告人聲請更生，有不備要件情形，且
    其欠缺又屬無從補正，其聲請並不合法，不應准許。從而，
    原裁定駁回抗告人之聲請，核無違誤，抗告意旨請求廢棄原
    裁定，並無理由，應予駁回。
四、據上論結，本件抗告為無理由，依消費者債務清理條例第15
    條，民事訴訟法第495條之1第1項、第449條第1項、第95條
    、第78條，裁定如主文。
中    華    民    國    97    年    12    月    19    日
            民事第一庭  審判長法  官  張瑞蘭
                              法  官  陳學德
                              法  官  陳文爵
正本係照原本作成
本裁定不得抗告。
中    華    民    國    97    年    12    月    22    日
                              書記官  劉易柔


司法院資訊處製作；財團法人民間司法改革基金會備份。
